臺灣宜蘭地方法院民事簡易判決
111年度宜簡字第36號
原      告  呂博鈞  
法定代理人  呂泓政  
            曾寶雅  
訴訟代理人  彭瑞明律師
被      告  江乾來  
訴訟代理人  郭俊瑋  
上列當事人間因過失傷害案件（本院刑事庭110年度交易字第110
號），原告提起刑事附帶民事訴訟請求損害賠償，經本院刑事庭
以110年度交附民字第36號裁定移送前來，本院於民國111年8月1
1日言詞辯論終結，判決如下：
　　主　　文
被告應給付原告新臺幣貳拾壹萬陸仟捌佰陸拾肆元，及自民國一
百一十年五月十四日起至清償日止，按週年利率百分之五計算之
利息。
原告其餘之訴駁回。
訴訟費用（除減縮之部分外）由被告負擔百分之十一，餘由原告
負擔。
本判決原告勝訴部分，得假執行。但被告如以新臺幣貳拾壹萬陸
仟捌佰陸拾肆元為原告預供擔保，得免為假執行。
原告其餘假執行之聲請均駁回。
　　事實及理由
一、程序事項：
　㈠按訴狀送達後，原告不得將原訴變更或追加他訴，但擴張或
    減縮應受判決事項之聲明者，不在此限，民事訴訟法第255
    條第1項第3款定有明文。查原告乙○○於民國110年5月13日起
    訴請求：被告甲○○應給付原告新臺幣（下同）2,008,027元
    ，及自起訴狀繕本送達被告之翌日起至清償日止，按週年利
    率百分之5計算之利息，嗣又於111年6月23日當庭變更應受
    判決事項之聲明為：被告應給付原告1,944,106元，及自起
    訴狀繕本送達被告翌日起至清償日止，按週年利率百分之5
    計算之利息（見本院卷第35頁），核與前揭規定相符，應予
    准許。
　㈡本件被告經合法通知，未於最後言詞辯論期日到場，核無民
    事訴訟法第386條所列各款情事，爰依原告之聲請，由其一
    造辯論而為判決。　
二、原告方面：
  ㈠被告於109年8月29日13時35分許，駕駛車牌號碼0000-00號自
    用小客車，沿宜蘭縣員山鄉惠民路由北向南行駛，其右轉進
    入該路段92號及100號間之岔路時，本應注意汽車行駛至交
    岔路口，其右轉彎時應注意右側直行來車，禮讓直行車先行
    ，而依當時氣候晴、日間自然光線、柏油路面乾燥、無缺陷
    、無障礙物且視距良好，無不能注意之情事，竟疏未注意及
    此而貿然右轉，適有原告騎乘車牌號碼000-0000號重型機車
    由北向南行駛於該路右側路面邊線之外，見狀煞停閃避不及
    而撞上被告所駕駛車輛，致原告受有齒髓壞死、牙齒開放性
    骨折(外傷)、顏面外觀軟組織撕裂傷及其他軟組織擦傷等傷
    害。
　㈡爰依刑事訴訟法第487條第1項、民法第184條第1項前段、第1
    93條第1項、第195條第1項規定，請求損害賠償如下：
　　⒈已支出醫療及相關費用116,057元：
　　　①原告因系爭交通事故所致傷害，於109年8月29日起至110
        年4月30日止，至國立陽明交通大學附設醫院急(就)診
        所花費之醫療費用共計22,884元。
　　　②原告因系爭交通事故所致牙齒斷裂、缺牙需確認後續牙
        齒重建治療，以及咬合恢復方式，於109年11月14日、1
        09年11月28日，前往幸福牙醫診所就診之醫療費用共計
        1,300元；於109年12月28日、110年5月5日前往達文西
        牙醫診所接受門診、後續治療評估之醫療費用共計400
        元；於110年3月23日、110年4月6日、110年5月3日前往
        橙星牙醫診所接受接受門診、後續治療評估之醫療費用
        共計500元。
　　　③原告因系爭交通事故所致顏面人中外傷性疤痕，於109年
        11月10日前往宜美皮膚科診所就診治療之醫療費用為20
        0元；於110年1月4日起至110年5月10日止，前往卓越整
        形外科整所接受門診治療之醫療費用共計22,180元。
　　　④原告因系爭交通事故所致傷勢，購買生理食鹽水、滅菌
        棉棒(口腔)、四益乳膏、防水敷料等費用，共計542元
        。
　　　⑤原告因系爭交通事故所致傷勢，為求回復身體健康，有
        持續回診追蹤治療之必要，往返醫療院所皆由父母開車
        接送，參酌計程車資，共計15,870元。　　　　
　　　⑥原告於110年9月28日至111年6月14日止，至國立陽明交
        通大學附設醫院急(就)診所花費之醫療費用共計36,051
        元，前開期間有8次門診，每次來回車資440元，共花費
        3,520元。
　　　⑦原告於110年5月17日起至110年6月18日止，前往卓越整
        形外科整所接受門診治療之醫療費用共計10,460元，前
        開期間有5次治療，每次來回車資430元，共花費2,150
        元。
　　　⑧綜上所述，原告已支出之醫療及相關費用，總計116,057
        元（計算式：22,884元＋1,300元＋400元＋500元＋200元＋2
        2,180元＋542元＋15,870元＋36,051元＋3,520元＋10,460元
        ＋2,150元＝116,057元）。　
　　⒉預估將再支出之醫療及交通費用：1,665,390元
　　  ①牙齒斷裂、缺牙之重建費用(含掛號費) ：原告因系爭交
        通事故所致牙齒斷裂、缺牙需確認後續牙齒重建治療，
        以及咬合恢復方式，於109年11月14日、109年11月28日
        ，前往幸福牙醫診所就診評估，預計花費696,000元；
        於109年12月28日前往達文西牙醫診所評估，預計花費5
        38,000元，準此以言，原告因系爭交通事故受有身體健
        康之侵害，為求回復身體健康，有持續進行治療之必要
        ，暫以幸福牙醫診所預估之費用696,000元，並預估前
        階段需要每月3次持續2年，需掛號72次，後階段植牙過
        程，需要每月2次，持續2年，需掛號48次，合計120次
        ，每次掛號費500元，需60,000元，以上總計756,000元
        為請求之金額（計算式：696,000元＋60,000元＝756,000
        元）。
　　　②上唇人中肥厚性疤痕之修復：原告因系爭交通事故所致
        顏面人中外傷性疤痕，陸續至陽明醫院、宜美皮膚科診
        所、卓越整形外科整所接受門診治療，而原告臉上疤痕
        如未進行治療應無自然消退之可能，為達疤痕外觀改善
        ，暫以雷射除(淡)疤治療12次，每次5,000元，共60,00
        0元為請求之金額。
　　　③原告因牙齒斷裂、缺牙之重建時往返醫療院所，前階段
        需要每月3次持續2年，需往返144次；後階段植牙過程
        ，需要每月2次，持續2年，往返96次，以上合計暫估21
        3次，每次195元，共41,535元為請求之金額。上唇人中
        肥厚性疤痕之修復時往返醫療院所之次數暫估48次，每
        次215元，共10,320元，以上合計51,855元。
　　　④第2次植牙之費用(含植牙、掛號費、交通費)：原告因本
        件車禍受有前開傷害，因植牙有使用年限10至20年，而
        原告車禍受傷時未滿18歲，預估會有第2次植牙之必要
        ，暫請求797,535元。
　　　⑤綜上所述，原告預估將再支出之醫療及交通費用總計1,6
        65,390元（計算式：756,000元＋60,000元＋51,855元＋79
        7,535元＝1,665,390元）。　
　　⒊看護費用132,000元：　　
　　  ①原告發生系爭交通事故所受傷勢嚴重而無法自理生活起
        居，自109年8月29日至109年9月28日共30日，需由原告
        之母親全日看護，每日以2,200元計算，合計66,000元
        。嗣於109年9月29日至109年11月28日之恢復期間共計6
        0日，仍需仰賴原告之母親協助生活起居，此部分以半
        日照護、每日以1,100元計算，共需66,000元。
　　　②綜上所述，原告親屬看護時受有相當於看護費之損害，
        總計132,000元（計算式：66,000元＋66,000元＝132,000
        元）。
　　⒋薪資損失：35,850元
　　  ①原告於系爭交通事故發生前服務於王品集團，109年8月
        之薪資為11,950元，因系爭交通事故在家休養而無法工
        作，導致原告於109年8月29日至109年11月28日，共計3
        個月無法工作。
　　　②原告因系爭交通事故受有薪資損失，經計算為35,850元
        （計算式：11,950元×3＝35,850元）。
　　⒌財物損失40,311元：
　　　①機車修理費：30,011元：依行政院所頒固定資產耐用年
        數表及固定資產折舊率表，機械腳踏車之耐用年數為3
        年，依平均法計算其折舊結果（即以固定資產成本減除
        殘價後之餘額，按固定資產耐用年數表規定之耐用年數
        平均分攤，計算折舊額），每年折舊率為3分之1，並參
        酌營利事業所得稅查核準則第95條第6項規定「固定資
        產提列折舊採用定率遞減法者，以1年為計算單位，其
        使用期間未滿1年者，按實際使用之月數相當於全年之
        比例計算之，不滿1月者，以1月計」，上開機械腳踏車
        自出廠日109年7月，迄本件車禍發生時即109年8月29日
        ，已使用0年1月，則零件扣除折舊後之修復費用估定為
        30,011元【計算方式：1.殘價＝取得成本÷(耐用年數＋1)
        即30,650元÷(3＋1)≒7,663元（小數點以下四捨五入）；
        2.折舊額＝(取得成本－殘價)×1/（耐用年數）×（使用年
        數）即(30,650元－7,663元) ×1/3×（0＋1/12）≒639元（
        小數點以下四捨五入）；3.扣除折舊後價值＝（新品取
        得成本－折舊額）即30,650元－639元＝30,011元】。
　　　②安全帽鏡片更換費用：300元。
　　　③身上衣物、手機毀損之損失：10,000元。
　　　④以上共計40,311元。
　　⒍精神慰撫金：原告因系爭交通事故受有受有齒髓壞死、牙
      齒開放性骨折(外傷)、顏面外觀軟組織撕裂傷及其他軟組
      織擦傷等傷害，並留有上唇人中肥厚性疤痕，可知原告在
      系爭交通事故發生後，因醫療、復原過程漫長，期間更須
      忍受植牙整復之苦痛煎熬，實非外人所能領略萬一，原告
      於事故當時年僅18歲，正值人生精華及求學階段，卻因顏
      面留有疤痕、牙齒斷裂、脫落多顆，長時間僅能吃流質食
      物，現仍無法坦然面對群眾，須以口罩遮掩疤痕、口部，
      所受精神上打擊不可謂為不大。另參以被告事發至今仍未
      與原告達成和解或積極提出具體之賠償方案，漠視原告實
      際所受傷害及其應負責任，爰請求賠償原告精神慰撫金1,
      000,000元，以稍彌補精神上所受苦痛於萬分之一。
　㈢原告依據侵權行為之法律關係，請求被告負損害賠償責任之
    金額應為2,989,608元（計算式：116,057元＋1,665,390元＋1
    32,000元＋35,850元＋40,311元＋1,000,000元＝2,989,608元）
    ，考量原告就本件交通事故之發生亦與有過失，依肇事時兩
    造過失之輕重，認原告應負30%過失責任，自應減輕被告賠
    償金額為70%，適用過失相抵之法則，是被告應賠償原告之
    金額應酌減為2,092,725元，再扣除原告目前已領取強制汽
    車責任保險理賠金共48,619元、被告於刑事案件中給付10萬
    元，本件原告所得請求之金額為1,944,106元。
　㈣聲明：被告應給付原告1,944,106元，及自起訴狀繕本送達被
    告翌日起至清償日止，按週年利率百分之5計算之利息。
三、被告未於最後言詞辯論期日到場，其於先前言詞辯論中之陳
    述及書狀則抗辯：
　㈠預估將來醫療及交通費請求1,665,390元，無理由：
　　⒈原告所主張牙齒斷裂、缺牙需以「植牙」為牙齒重建治療
      ，然而牙齒之斷裂、缺損非僅以植牙為唯一治療方式，尚
      有以製作假牙之治療方式，原告雖主張以植牙為將來之請
      求，然原告自109年8月29日迄今僅在國立陽明大學附設醫
      院進行牙齒實際治療行為，並未在所提供幸福牙醫診所、
      達文西牙醫診所有實質上治療，被告認為植牙是否為必要
      醫療與支出存有疑慮。
　　⒉退步言之，原告所提出幸福牙醫、達文西牙醫診所治療計
      畫書預計花費有696,000元、538,000元及後續掛號費60,0
      00元存有不確定性，無法有準確數額，且原告並未就上述
      醫療診所有給付訂金或相關確定醫療之證明，故就此金額
      部分被告認為原告主張並無理由。
　　⒊縱鈞院認定植牙屬於本案必要醫療方法（假設語），就原
      告所提供醫療計畫書應有相關醫牙醫師公會證明（例如：
      社團法人牙醫師公會總會、宜蘭縣牙醫師公會）用以確認
      上述金額是否為合理必要支出。
　㈡上唇人中肥厚性症痕之修復請求60,000元，並無理由：原告
    所提出雷射除（淡)疤治療12次，每次5,000元，共60,000元
     未提出相關證明，被告認為原告所主張無理由。
　㈢第2次植牙費用（含植牙、掛號費、交通費）請求797,535元
    ，亦無理由，影響植牙使用年限可分為：1、患者身體條件
    ；2、植體品質，依據植體品質不同將決定植體與骨頭密合
    程度，更直接影響使用年限；3、後續保養，例如是否正確
    清潔、飲食習慣等，上述3種原因都可能導致植牙年限，不
    可一概而論，亦無法證明必定有第2次植牙之必要，故被告
    針對第2次植牙部分認為並無理由。
　㈣精神慰問金請求100萬元，並無理由，被告現年60歲，大專畢
    業，從事電梯維修員工作，家中尚有高齡母親需要撫養，經
    濟狀況並非寬裕，被告雖有誠意和解，但財力有限，原告主
    張之金額並非被告所能負擔，雖已現金給付10萬元給原告，
    並且積極聯絡保險公司理賠人員協助後續賠償事宜，但因雙
    方金額差距過大，仍無法和解，懇請鈞院審酌系爭車禍發生
    之一切情狀，衡量兩造社會經濟地位及財力，予以酌減原告
    請求慰撫金之金額。
四、得心證之理由：
  ㈠被告於109年8月29日下午，駕駛車牌號碼0000-00號自用小客
    車，沿宜蘭縣員山鄉惠民路由北向南行駛，於當日下午1時3
    5分許，外出後欲返回宜蘭縣○○鄉○○路000號住家旁之空地時
    ，本應注意右側直行來車，禮讓直行車先行，而依當時天候
    晴、日間自然光線、柏油路面乾燥、無缺陷、無障礙物且視
    距良好，無不能注意之情事，竟疏未注意及此，而貿然右轉
    欲駛入宜蘭縣○○鄉○○路000號住家旁之空地，適有原告騎乘
    車牌號碼000-0000號重型機車由北向南行駛於該路右側路面
    邊線之外，見狀煞閃不及而撞上被告所駕駛之車輛，原告因
    而受有齒髓壞死、牙齒開放性骨折（外傷性）、顏面外觀軟
    組織撕裂傷及其他軟組織擦傷等傷害，被告所涉過失致死犯
    行，業經臺灣宜蘭地方檢察署檢察官提起公訴，後因被告於
    本院刑事庭先行給付部分賠償款項10萬元予原告，原告撤回
    告訴，經本院以110年度交易字第110號判決判處本件公訴不
    受理在案等情，有上開刑事卷宗在卷可稽，且為兩造所不爭
    執，自堪信為真實。是被告就本件事故之發生顯有過失，且
    其過失行為與原告所受之齒髓壞死、牙齒開放性骨折（外傷
    性）、顏面外觀軟組織撕裂傷及其他軟組織擦傷等傷害間，
    具有相當因果關係，堪以認定。
　㈡按因故意或過失，不法侵害他人之權利者，負損害賠償責任
    ；汽車在使用中加損害於他人者，駕駛人應賠償因此所生之
    損害；不法侵害他人之身體或健康者，對於被害人因此增加
    生活上之需要時，應負損害賠償責任；不法侵害他人之身體
    、健康者，被害人雖非財產上之損害，亦得請求賠償相當之
    金額，民法第184條第1項前段、第191條之2前段、第193 條
    第1項及第195條第1項前段分別定有明文。茲逐一就原告得
    請求被告賠償之項目及金額，審酌如下：
　　⒈已支出之醫療及相關費用116,057元：業據原告提出國立陽
      明交通大學附設醫院繳費證明書、國立陽明大學附設醫院
      蘭陽院區急診繳費醫療費用收據、國立陽明大學附設醫院
      蘭陽院區門診繳費醫療費用收據、幸福牙醫診所診斷證明
      書、概略估算單、幸福牙醫診所收據、達文西牙醫診所治
      療計畫建議書、達文西牙醫診所門診醫療費用收據、橙星
      牙醫診所門診醫療費用收據、卓越整形外科診所診斷證明
      書、醫療費用收據、卓越整形外科診所藥品明細收據、統
      一發票、免用統一發票收據、車資預估表附卷可參（見11
      0年度交附民字第36號卷第67頁至第125頁、本院卷第27頁
      至第33頁背面），被告並未爭執此部分之費用，應視同自
      認，堪信原告此部分之請求116,057元為有理由。 
　　⒉預估將來醫療及交通費請求1,665,390元：
　　　①按「請求將來給付之訴，以有預為請求之必要者為限，
        得提起之，民事訴訟法第246條定有明文，又按將來之
        醫藥費用，只要係維持傷害後身體或健康之必要支出，
        被害人均得請求加害人賠償，非以被害人已實際支出者
        為限」，固據最高法院82年度台上字第681號著有判決
        。惟按將來給付之訴，以債權已確定存在，僅請求權尚
        未到期，因到期有不履行之虞，為其要件，最高法院86
        年度台上字第1385號判決意旨亦可供參照。請求將來給
        付，仍應以其需求明確之部分為限，苟其損害內容尚非
        明確，或日後實際發生之損害額較高，應待日後損害確
        實發生再另為請求為宜。查本件原告雖提出幸福牙醫診
        所所做之費用概括估算單及達文西牙醫診所所做之治療
        計畫建議書，觀諸達文西牙醫診所、幸福牙醫診所分別
        評估之費用為538,000元、696,000元（見110年度交附
        民字第36號卷第73頁至第74頁、第83頁至第85頁），兩
        家診所預估治療金額相距有158,000元，所需治療金額
        差距甚大，而原告並無提出資料說明兩家診所之診治計
        畫有何不同、有需特別選擇幸福牙醫診所之必要，況原
        告選擇之幸福牙醫診所費用概括估算單內容記載為「一
        、上顎處置方式，建議可能治療方式如下：㈠右上門齒
        ：根管治療後才能安排療程，假牙製作時間大約兩週。
        目前根管治療剛完成，但尚有敲痛感，需持續觀察。如
        仍有不舒適，則建議重新顯微根管治療，或是需要根尖
        手術處置。1.重新顯微根管治療（15,000元)。2.纖維
        柱心（2,000元)。3.臨時假牙製作（3,000元)。4.前牙
        全瓷牙冠（3,3000元)。㈡左上門齒：（根管治療後才能
        安排療程，假牙製作時間大約兩週）。1.顯微根管治療
        （10,000元)。2.纖維柱心（2,000元)。3.臨時假牙製
        作（3,000元)。4.前牙全瓷牙冠（33,000元)。㈢左上側
        門牙：（根管治療後才能安排療程，假牙製作時間大約
        兩週）。1.顯微根管治療（10,000元)。2.臨時假牙製
        作（3,000元)。3.前牙全瓷牙冠（33,000元)。二、下
        顎牙位置因為寬度不足，建議可能治療方式如下：植入
        兩顆人工植牙：下顎缺牙位置因為寬度不足，需先進行
        全口矯正，拉出足夠空間，才能植入兩顆人工牙根。可
        能治療方式如下：（大約4年半以上）牙齒拔除後2個月
        ，才可以安排補骨。1.顯微根管治療:右下側門牙/左下
        側門牙(10,000元×2)。2.臨時假牙:右下側門牙/右下門
        牙/左下門牙/左下側門牙(3,000元×4)。3.全口矯正(隱
        適美200,000元)。4.下顎前牙補骨(30,000)。5.人工牙
        根植入:左下門齒右下門齒(70,000元×2)。6.下顎前牙
        軟組織移植(15,000元)。7.前牙全瓷牙冠:右下側門齒/
        右下門齒/左下門齒/左下側門齒33,000元×4）」等語（
        見110年度交附民字第36號卷第73頁至第75頁），幸福
        牙醫診所之費用概括估算單內容有諸多不確定之處，則
        依原告所提出幸福牙醫診所所做之費用概括估算單及達
        文西牙醫診所所做之治療計畫建議書，本件尚無法認定
        原告應以何方式治療為妥，且迄至本件言詞辯論終結，
        原告尚未接受植牙，此部分醫療費用額既未能確定，即
        非屬確定之債權，應待日後損害確實發生再另請求為宜
        ，原告日後如有因系爭傷害再支出醫療費用、交通費用
        之事實，自得另行請求而無礙其權利之保障。
　　　②請求上唇人中肥厚性疤痕之修復費用60,000元：原告所
        主張之上唇人中肥厚性疤痕，需進行修復雷射除（淡)
        疤治療12次，每次5,000元，共60,000元，雖提出國立
        陽明大學附設醫院診斷證明書為證（見110年度交附民
        字第36號卷第29頁），然依據上開診斷證明書所載「雷
        射淡斑皆為自費項目，視病患主觀意願進行治療，可達
        疤痕外觀改善，但無法恢復原狀」，可見雷射手術並無
        法使疤痕消失且無法預估可復原情形，而原告主張尚須
        12次雷射除（淡)疤治療、往返醫療院所48次均無所據
        ，況原告前已多次前往卓越整形外科整所治療疤痕，此
        有診斷證明書附卷可參（見110年度交附民字第36號卷
        第99頁至第109頁、本院卷第32頁至第33頁），原告未
        就其確有再進行雷射淡斑手術必要之事舉證以實其說，
        是原告此部分之雷射淡斑及交通費用請求，難認有據，
        無從准許。　　　
　　　③原告固主張其因系爭事故牙齒斷裂而經植牙，未來需有
        第2次植牙之需求，而請求第2次植牙費用797,535元云
        云，然原告是否需第2次植牙重建，自須依實際發生狀
        況而定，非謂每10至20年即須重為植牙1次，尚難僅以
        網路資料即遽認原告未來有第2次植牙之必要，其執前
        詞請求被告應給付其未來第2次植牙費用，核屬無據。
　　⒊按親屬間之看護，縱因出於親情而未支付該費用，然其所
      付出之勞力，顯非不能以金錢為評價，此種基於身分關係
      之恩惠，自不能加惠於加害人，而應比照一般看護情形，
      認被害人受有相當看護費之損害，命加害人賠償，始符民
      法第193條第1項所定「增加生活上需要」之意旨。故由親
      屬看護時雖無現實看護費之支付，仍應認被害人受有相當
      於看護費之損害，得向加害人請求賠償，始符公平原則（
      最高法院89年度台上字第1749號判決、94年度台上字第15
      43號判決要旨參照）。原告請求看護費用132,000元，原
      告雖未能提出聘請專業看護之單據，然由其親屬看護，而
      無現實看護費之支出，亦應認為其受有相當於看護費之損
      害而得向被告請求賠償。被告並未爭執此部分之費用，應
      視同自認，堪信原告此部分之請求132,000元為有理由。
　　⒋機車維修費用：原告主張車牌號碼000-0000號重型機因車
      禍而支出修理費用30,650元乙節，固有估價單、免用統一
      發票收據為證（見110年度交附民字第135頁至第137頁）
      ，惟車牌號碼000-0000號重型機車修復之費用依原告提出
      之估價單所示，30,650元為零件費用，衡以車輛有關零件
      部分之修復，既以新零件更換被損害之舊零件，則在計算
      損害賠償額時，自應將零件折舊部分予以扣除（最高法院
      77年5月17日第9次民事庭會議決議參照）。參以行政院所
      頒固定資產耐用年數表及固定資產折舊率之規定，系爭機
      車之耐用年數為3年，依定率遞減法每年折舊1000分之536
      ，其最後1年之折舊額，加歷年折舊累計額，其總和不得
      超過該資產成本原額之10分之9。另依營利事業所得稅查
      核準則第95條第6項規定「固定資產提列折舊採用定率遞
      減法者，以1年為計算單位，其使用期間未滿1年者，按實
      際使用之月數相當於全年之比例計算之，不滿1月者，以1
      月計」。查車牌號碼000-0000號重型機車於109年7月出廠
      ，迄系爭事故發生時即109年8月27日，已使用2個月，則
      估價單上所載費用30,650元扣除折舊後之費用為27,912元
      （詳如附表之計算式），是系爭車輛必要之修復費用應為
      27,912元。準此，原告此部分之請求於27,912元範圍內，
      為有理由，逾此範圍之請求，則屬無據。
　　⒌原告主張支出更換安全帽鏡片費用300元及身上衣物、手機
      毀損之損失10,000元，業據提出免用統一發票收據為證（
      見110年度交附民字第143頁），被告並未爭執此部分之費
      用，應視同自認，堪信原告此部分之請求10,300元為有理
      由。
　　⒍按損害賠償，除法律另有規定或契約另有訂定外，應以填
      補債權人所受損害及所失利益為限；依通常情形，或依已
      定之計劃、設備或其他特別情事，可得預期之利益，視為
      所失利益，民法第216 條第2項定有明文。據此規定，須
      依外部情事，足認其已有取得利益之可能，因責任原因事
      實之發生，致不能取得者，始為所失之利益（最高法院77
      年度台上字第2514號裁判意旨參照）。原告主張薪資損失
      35,850元，業據提出離職證明書、存摺明細為證（見110
      年度交附民字第131頁至第133頁），被告並未爭執此部分
      之費用，應視同自認，堪信原告此部分之請求35,850元為
      有理由。
　　⒎按慰撫金之多寡，應斟酌雙方之身分、地位、資力與加害
      程度，及其他各種情形核定相當之數額，該金額是否相當
      ，自應依實際加害情形與被害人所受之痛苦及雙方之身分
      、地位、經濟狀況等關係決定之（最高法院51年台上字第
      223號判例意旨參照）。查被告之過失行為致原告受有系
      爭傷害，自屬不法侵害原告之身體，是原告主張其因本件
      事故，而受有相當之精神上痛苦，依上開規定請求非財產
      上損害賠償，應予准許。經查，原告為91年次，高中肄業
      ，本來在餐飲業工作；被告則為51年次，大專畢業，從事
      電梯維修員工作，而兩造之財產所得狀況亦有稅務電子閘
      門財產所得調件明細表可佐。本院審酌兩造上開身分地位
      、教育程度、經濟能力、被告加害情節，及原告所受傷害
      等一切情狀，認原告請求精神慰撫金200,000元應屬合理
      。
　　⒏綜上，原告得依據侵權行為之法律關係，請求被告負損害
      賠償責任之金額應為522,119元（計算式：已支出之醫療
      及相關費用116,057元＋看護費用132,000元＋機車維修費用
      27,912元＋物品損失費用10,300元＋薪資損失35,850元＋精
      神慰撫金200,000元＝522,119元）。
　㈢損害之發生或擴大，被害人與有過失者，法院得減輕賠償金
    額，或免除之，民法第217條第1項定有明文。按汽車行駛時
    ，駕駛人應注意車前狀況及兩車並行之間隔，並隨時採取必
    要之安全措施，不得在道路上蛇行，或以其他危險方式駕車
    ；汽車在同向二車道以上之道路（車道數計算，不含車種專
    用車道、機車優先道及慢車道），除應依標誌或標線之指示
    行駛外，並應遵守下列規定：…變換車道時，應讓直行車先
    行，並注意安全距離；機車行駛之車道，應依標誌或標線之
    規定行駛；無標誌或標線者，依下列規定行駛：…五、除起
    駛、準備停車或臨時停車外，不得駛出路面邊線，道路交通
    安全規則第94條第3項、第98條第1項第6款及第99條第1項第
    5款分別定有明文。被告為領有合格汽車駕駛執照之駕駛人
    ，其駕駛前揭自用小客車行經外出後欲返回宜蘭縣○○鄉○○路
    000號住家旁之空地時，本應注意右側直行來車，禮讓直行
    車先行，而依當時天候晴、日間自然光線、柏油路面乾燥無
    缺陷、無障礙物且視距良好，無不能注意之情事，竟疏未注
    意及此而貿然右轉，適有原告騎乘車牌號碼000-0000號重型
    機車由北向南行駛於該路右側路面邊線之外，見狀煞閃不及
    而撞上被告車輛，致被告因而受有齒髓壞死、牙齒開放性骨
    折（外傷性）、顏面外觀軟組織撕裂傷及其他軟組織擦傷等
    傷害，其就本件車禍之發生應有過失至明。雖原告無駕駛執
    照騎乘車輛亦疏未注意於行經分向線路段，行駛邊緣外路肩
    不當，且疏未注意車前狀況採取安全措施，亦有過失，但被
    告仍難辭其過失之責，又本件經送交通部公路總局臺北區監
    理所基宜區車輛行車事故鑑定會鑑定結果，亦同此認定，此
    有該監理所110年3月12日北監基宜鑑字第1100024958號函附
    之基宜區0000000案鑑定意見書在卷可參(見110年度偵字第7
    22號卷第13頁至第15頁)，被告對本件事故之發生與有過失
    。本院審酌原告與被告之過失情節，認被告應負百分之70之
    過失責任，原告則應負百分之30之過失責任。是原告得請求
    賠償之金額應減為365,483元（計算式：522,119元×70%＝365
    ,483元）。
　㈣又保險人依強制汽車責任保險法規定所為之保險給付，視為
    被保險人損害賠償金額之一部分；被保險人受賠償請求時，
    得扣除之，強制汽車責任保險法第32條定有明文。查原告因
    本件事故已受領強制汽車責任保險金48,619元，則揆諸前揭
    規定，該筆金額自應於上開原告得請求之金額中予以扣除；
    原告對於業已收受被告給付之賠償金10萬元乙節，亦不爭執
    （見本院卷第26頁），是亦應於上開原告得請求之金額中予
    以扣除。綜上，原告於本件所尚得請求之金額即應為216,86
    4元（計算式：365,483元－48,619元－100,000元＝216,864元
    ）。 
五、末按給付無確定期限者，債務人於債權人得請求給付時，經
    其催告而未為給付，自受催告時起，負遲延責任。其經債權
    人起訴而送達訴狀，與催告有同一之效力；又遲延之債務，
    以支付金錢為標的者，債權人得請求依法定利率計算之遲延
    利息；應付利息之債務，其利率未經約定，亦無法律可據者
    ，週年利率為百分之5，民法第229條第2項、第233條第1項
    前段、第203條分別定有明文。查本件係屬侵權行為損害賠
    償之債，其給付無確定期限，又係以支付金錢為標的，則依
    前揭規定，則原告請求自刑事附帶民事訴訟起訴狀繕本送達
    被告翌日即110年5月14日起至清償日止，按週年利率百分之
    5計算之利息，於法有據。
六、從而，原告依侵權行為損害賠償之法律關係，請求被告給付
    216,864元，及自110年5月14日起至清償日止，按週年利率
    百分之5計算之利息，為有理由，應予准許，逾此範圍之請
    求，則無理由，應予駁回。
七、本件係依民事訴訟法第427條第2項第11款規定適用簡易訴訟
    程序所為被告部分敗訴之判決，依同法第389條第1項第3款
    之規定，就原告勝訴部分應依職權宣告假執行，原告雖陳明
    願供擔保請准宣告假執行，然其此部分聲請僅促使本院為職
    權之發動，爰不另為准駁之諭知。又被告聲明願供擔保，請
    准免為假執行之宣告，亦無不合，爰依同法第392條第2項規
    定，酌定相當擔保金額准許之。至於原告其餘假執行之聲請
    ，因該部分訴之駁回而失所依附，應予駁回。
八、本件事證已臻明確，兩造其餘之攻擊或防禦方法及證據，經
    本院斟酌後，認為均不足以影響本判決之結果，自無一一詳
    予論駁之必要，併此敘明。
九、訴訟費用之負擔：民事訴訟法第79條。　　　　　　　
中　　華　　民　　國　　111 　年　　8 　　月　　25　　日
    　　　　　　宜蘭簡易庭  法　官　張淑華
以上正本係照原本作成。
如對本判決上訴，須於判決送達後二十日內向本院提出上訴狀，
同時表明上訴理由；如已於本判決宣示後送達前提起上訴者，應
於判決送達後十日內補具上訴理由（均須按他造當事人之人數附
繕本）。
如委任律師提起上訴者，應一併繳納上訴審裁判費。
中　　華　　民　　國　　111 　年　　8 　　月　　25　　日
　　　　　　　　　　　　　　書記官  謝佩欣
附表：
折舊時間           金額
第1年折舊值        30,650元×0.536×2/12=2,738元
第1年折舊後價值    30,650元-2,738元=27,912元